【裁判字號】    95,易,1184
【裁判日期】    950919
【裁判案由】    傷害
【裁判全文】
臺灣臺中地方法院刑事判決              95年度易字第1184號
公  訴  人  臺灣臺中地方法院檢察署檢察官
被      告  乙○○
選任辯護人  張仕賢律師
上列被告因傷害案件，經檢察官提起公訴（94年度偵字第10498
號），本院判決如下：
    主    文
乙○○傷害人之身體，處拘役貳拾日，如易科罰金，以銀元佰
元即新臺幣玖佰元折算壹日。
    犯罪事實
一、乙○○係甲○○姊姊之男友，亦為甲○○之雇主，二人因故
    已有嫌隙，乙○○於民國（下同）93年10月27日15時40 分
    ，在臺中市○○○路789號23樓飛象文化事業有限公司其辦
    公室內，又遇甲○○執意爭論，乙○○先退至該辦公室之儲
    藏室內，並要求甲○○離開，惟甲○○仍執意爭執未離去，
    二人遂在儲藏室門口處續爭執，甲○○憤而以腳踹儲藏室的
    門（未毀損），乙○○竟基於傷害他人身體之犯意，以腳踹
    甲○○右小腿一下，致甲○○因此受有右小腿挫傷之傷害。
二、案經甲○○委由呂勝賢律師訴由臺灣臺中地方法院檢察署檢
    察官偵查起訴。
    理  由
一、訊據被告乙○○對於上揭時地二人發生爭執之事並不否認，
    惟矢口否認有傷害犯意，辯稱：我在儲藏室裡面，告訴人在
    儲藏室外面，也是在辦公室的裡面，我要關起儲藏室的門，
    告訴人用腳去頂儲藏室的門，我要把門關上，所以就用腳去
    頂告訴人的小腿，然後就把門關上云云，惟查：
（一）被告上揭時地之傷害犯行，業據告訴人甲○○於本院指訴
      在卷，其於本院亦指稱：後來被告要去儲藏室，‥‥，被
      告知道我跟在後面，被告就把門很大聲的關上，我差點就
      被門打到，我就用腳踹門，並沒有用腳頂門，被告出來後
      ，就破口大罵，我很生氣，被告就說你不要讓我起手動腳
      踹你，我就說你是不是在威脅我，被告就用腳踢我的右小
      腿前方，並用手推我，所以我的右小腿就受傷了等語（本
      院卷第十七頁），再參以被告對有以腳碰觸告訴人小腿之
      事於本院亦不否認（本院卷第十七頁），並有告訴人甲○
      ○當時所錄之現場對話錄音及譯文可佐（偵卷第五六頁）
      ，再告訴人甲○○受有右小腿挫傷之傷害，亦有診斷證明
      書可佐，足認告訴人甲○○之指訴應堪採信，再被告即於
      與告訴人甲○○爭執時，起意以腳踹告訴人甲○○，並因
      之造成告訴人右小腿成傷，被告確具傷害犯意亦明。至證
      人楊顏惠雯係本件犯行發生後始到場，並非自始即在現場
      等情，亦據告訴人甲○○陳明在卷，被告並於本院陳明：
      當時裡面就只有我們二人，沒有其他人等語（本院卷十七
      頁），並有現場對話之錄音譯文可佐（偵卷第五六頁），
      是證人楊顏惠雯於警詢所稱：「（警問：你是否有看到乙
      ○○踹甲○○受傷？）我沒有看到，但我事後有問甲○○
      ，你們剛剛是怎麼一回事，她還笑笑說沒事，她都沒有向
      任何同事提及她有受傷一事」等語，及其於偵訊證稱：「
      之後我問告訴人，她就笑笑說沒事，我大概在下班前問的
      。（檢察官問：被告和告訴人推擠時，被告有無用腳踢告
      訴人？）我進去那一幕，我沒有看到，就他們二人在推門
      。」等語，均係案發後到場之情形，自不能以其未目睹經
      過之證詞，為被告未為本件傷害犯行之認定，併此敘明。
（二）被告雖否認告訴人甲○○提出之診斷證明書所載傷勢與本
      件犯行有關，被告及選任辯護人張仕賢律師均辯稱：由告
      訴人於翌日晚間始至醫院驗傷，不無可能係告訴人為達控
      告被告目的，而自己加工傷害云云（本院卷第三二頁），
      惟查，被告對自己當場確有以腳碰觸告訴人的小腿之事亦
      不否認，再依現場對話之錄音譯文（偵卷第五六頁），被
      告與告訴人當時確有爭執不下之情形，衡情被告當時以腳
      踹告訴人之小腿之力道應足以造成傷害，倘告訴人有意誣
      陷被告，亦可於當場赴醫院途中，製造傷勢，毋須延至翌
      日晚間驗傷，是被告及辯護人上開辯稱，亦非可採；選任
      辯護人及被告又辯稱：倘被告確曾以腳踹告訴人，何以告
      訴人自九十三年十月二十七日後，仍有到公司上班云云（
      本院卷第三一、三二、七一頁），惟查，被告與告訴人甲
      ○○二人相識達十多年，被告復係告訴人姊姊之男友，告
      訴人姊姊亦係事發地點公司之股東，再參以被告本件犯行
      僅係以腳踢告訴人一下，告訴人本件傷勢亦僅右小腿挫傷
      ，實甚輕微，並非重大，衡情告訴人遭此傷害犯行後，考
      量上情，且對被告並無畏懼而持續上班，與常情並未有違
      ，是被告及辯護人此部分所辯，亦非可採。
（三）至選任辯護人再辯稱：本件事發非發生於十月二十七日云
      云，惟查，依告訴人所提之診斷證明書已載明：「甲○○
      ，右下肢挫傷，主訴九十三年十月二十七日受傷。九十三
      年十月二十八日門診治療，依照病歷開立診斷書」等語，
      有臺中醫院出具之診斷證明書在卷可佐（本院卷第七四頁
      ），再參以被告於警詢及偵訊對本件發生事實之日期均未
      明確陳述並非該日，告訴人於九十三年十月二十八日就診
      時，亦無對事實發生之日期係十月二十七日予以虛偽捏造
      之必要，是辯護人所辯並非可採。
（四）選任辯護人再辯稱：被告行為屬於正當防衛及依法令之行
      為，依民法第九百六十條之規定得排除不法侵害云云，惟
      按刑法上之正當防衛以遇有現在不法之侵害為前提，如不
      法侵害尚未發生，即無防衛可言，查告訴人當時雖有踹門
      動作，然並未對被告之身體有任何攻擊行為，本件已難認
      有不法侵害之發生可言，自無正當防衛之適用餘地；再選
      任辯護人雖再主張被告之行為係依民法第九百六十條之自
      助行為云云，惟按民法第九百六十條第一項規定「占有人
      對於侵奪或妨害其占有之行為，得以己力防禦之。占有物
      被侵奪者，如係不動產，占有人得於侵奪後，即時排除加
      害人而取回之。如係動產，占有人得就地或追蹤向加害人
      取回之」，依該規定之自助行為，應具備自助意思，為保
      全自己權利，且情事急迫而有實施自救行為之必要，又限
      於對於債務人之自由予以拘束或財產施以押收或毀損，且
      不逾越保護權利所必要之程度，始可阻卻違法，查告訴人
      當時固在被告經營公司之辦公室爭論且踹門，衡情其係暫
      時停留於該處與被告爭論，並無侵奪或妨害被告對辦公室
      占有之意，被告係年屆四十之壯年男子，告訴人僅係弱女
      子，亦無任何急迫情事足令被告實施自助行為，是辯護人
      此部分之主張顯非可採。
    綜上所述，事證明確，被告上揭傷害犯行堪予認定。
二、核被告乙○○所為，係犯刑法第二百七十七條第一項之普通
    傷害罪。爰審酌被告與告訴人因故已有嫌隙，復遇告訴人執
    意持續爭執，心感不耐而為本件傷害犯行，犯罪之手段係以
    腳踹告訴人一下，再所致之傷勢係告訴人右小腿挫傷，再考
    被告之犯後態度等一切情狀，量處如主文所示之刑，並諭知
    易科罰金之折算標準。
三、又查，被告行為後，刑法業已於九十五年七月一日修正施行
    ，其中：
（一）修正後刑法第二條第一項規定，已將新舊法律適用之「從
      新從輕」原則，改採「從舊從輕」原則，而此規定僅係規
      範行為後法律變更所生新舊法律比較適用之準據法，並非
      實體刑罰法律，自不生行為後法律變更之比較適用之問題
      ，應逕行適用新法第二條第一項之規定，為「從舊從輕」
      之比較。
（二）刑法第二百七十七條第一項之傷害罪，罰金刑部分係處一
      千元以下罰金，依修正後刑法施行法增訂第一條之一之規
      定：「中華民國九十四年一月七日刑法修正施行後，刑法
      分則編所定罰金之貨幣單位為新臺幣。」「九十四年一月
      七日刑法修正時，刑法分則編未修正之條文定有罰金者，
      自九十四年一月七日刑法修正施行後，就其所定數額提高
      為三十倍。但七十二年六月二十六日至九十四年一月七日
      新增或修正之條文，就其所定數額提高為三倍。」及刑法
      第三十三條第五款修正為：「主刑之種類如下：‥‥五、
      罰金：新臺幣一千元以上，以百元計算之。」等規定觀之
      ，依修正後之法律，刑法第二百七十七條第一項之普通傷
      害罪所得科處之罰金刑最高額為新臺幣三萬元（一千元乘
      以三十倍）、最低額為新臺幣一千元；而依被告行為時即
      修正前刑法第三十三條第五款規定之罰金最低額銀元一元
      計算，刑法第二百七十七條第一項之普通傷害罪之罰金刑
      之最高額為銀元一萬元（因提高十倍）即新臺幣三萬元，
      最低額為銀元十元（因提高十倍）即新臺幣三十元。因此
      ，比較上述修正前、後之刑罰法律，自應以被告行為時即
      修正前刑法關於科處罰金刑之法律較有利於被告。
（三）修正前刑法第四十一條第一項前段規定：「犯最重本刑為
      五年以下有期徒刑以下之刑之罪，而受六個月以下有期徒
      刑或拘役之宣告，因身體、教育、職業、家庭之關係或其
      他正當事由，執行顯有困難者，得以一元以上三元以下折
      算1日，易科罰金。」又被告行為時之易科罰金折算標準
      ，依修正前罰金罰鍰提高標準條例第二條前段（現已刪除
      ）規定，就其原定數額提高為一百倍折算一日，則本件被
      告行為時之易科罰金折算標準，應以銀元三百元折算一日
      ，經折算為新臺幣後，應以新臺幣九百元折算為一日；惟
      修正後刑法第四十一條第一項前段規定：「犯最重本刑為
      五年以下有期徒刑以下之刑之罪，而受六個月以下有期徒
      刑或拘役之宣告者，得以新臺幣一千元、二千元或三千元
      折算一日，易科罰金。」比較修正前後之易科罰金折算標
      準，以修正前刑法之規定，較有利於被告，則應依刑法第
      二條第一項前段，適用修正前刑法第四十一條第一項前段
      規定，定其折算標準，併此敘明。
據上論斷，應依刑事訴訟法第二百九十九條第一項前段，刑法第
二百七十七條第一項、第二條第一項前段、修正前刑法第四十一
條第一項前段，罰金罰鍰提高標準條例第一條前段，修正前罰金
罰鍰提高標準條例第二條，現行法規所定貨幣單位折算新臺幣條
例第二條，判決如主文。
中    華    民    國    95    年    9     月    19    日
                  刑事第十庭    審判長法  官   郭瑞祥
                                      法  官   江奇峰
                                      法  官   黃家慧
上正本證明與原本無異。
如不服本判決，應於送達後十日內向本院提出上訴狀（須附繕
本），上訴於臺灣高等法院臺中分院。
                                      書記官   陳靖騰
中    華    民    國    95    年    9     月    19    日
中華民國刑法第277條
(普通傷害罪)
傷害人之身體或健康者，處3年以下有期徒刑、拘役或1千元以下
罰金。犯前項之罪因而致人於死者，處無期徒刑或7年以上有期
徒刑；致重傷者，處3年以上10年以下有期徒刑。


司法院資訊處製作；財團法人民間司法改革基金會備份。
